【裁判字號】    88,訴,351
【裁判日期】    890128
【裁判案由】    損害賠償
【裁判全文】
臺灣花蓮地方法院民事判決  八十八年度訴字第三五一號
    原      告  明台產物保險股份有限公司
    法定代理人  甲○○
    被      告  乙○○
右當事人間請求損害賠償事件，本院判決如左：
    主    文
被告應給付原告新台幣捌拾萬元及自民國八十八年十一月十日起至清償日止，按週年
利率百分之五計算之利息。
訴訟費用由被告負擔。
本判決於原告以新台幣貳拾伍萬元供擔保後，得假執行。
    事    實
甲、原告方面：
  一、聲明：除假執行擔保金額外，如主文所示。
  二、陳述：
    １、查原告所承保之被告乙○○所有而由本人駕駛牌照號碼ＨＱ０四０三號車，
        於八十七年三月二十一曰十七時三十分，行經花蓮吉安鄉○○路六四七號處
        時，因過失且無照駕駛（強制汽車責任保險法第二十七條第四款），致撞及
        訴外人羅志偉死亡，全案已由仁里派出所處理在案。
    ２、關於訴外人羅志偉死亡，受益人同意原告依強制汽車責任保險法第二十五條
        之規定賠付受益人新台幣捌拾萬元整（已扣除被告對受益人已賠付新台幣肆
        拾萬元）。此項損害係肇因於被告所致且符合強制汽車責任保險法第二十七
        條第四款之求償事項構成要件，依法被告自應負賠償之責，為此，爰依強制
        汽車責任保險法第二十七條之規定提起本訴。
  三、證據：提出被告行、駕照影本，死者死亡證明書影本，汽車強制責任保險保單
      條款及險理賠金額確認書，賠款同意書影本。
乙、被告方面：
  一、聲明：駁回原告之訴及假執行之聲請。
  二、陳述：
    １、原告已經承保本件保險，就應該負保險責任理賠一百二十萬元，被告已支付
        死者家屬四十萬元，明顯減輕原告之負擔，原告不當再請求被告支付餘額八
        十萬元，否則保險就沒有意義。
    ２、原告如果認為被告無駕駛執照有違規情事，於發生意外時不願意負保險責任
        ，在承保之際就該拒絕本件保險，而不是現在要求被告賠償。
    理    由
一、本件雙方就原告承保被告所有牌照號碼ＨＱ０四０三號車，及該車發生意外致人
    於死，進而由被告賠償死者家屬四十萬元、原告給付保險金八十萬元部分，均無
    爭執，且被告亦自認無照駕駛之事實。被告爭執者有二：
  １、保險就是分擔損失，所以發生意外原告應理賠者，不能再向被告追索。
  ２、被告無照駕駛是事實，如果會影響保險理賠，原告應拒絕承保。
二、本件依雙方強制汽車責任保險保單條款之約定，原告依約確實有此請求權，而且
    該條款之約定與強制汽車責任保險法之規定相符合，原告之請求應為有理由。被
    告因不了解相關法規所以衍生質疑。
  １、強制汽車責任保險法之立法設計是：
    ａ、因汽車交通事故致受害人體傷、殘廢或死亡者，加害人不論有無過失，在相
        當於法定之保險金額範圍內，受害人均得請求保險賠償給付。（第五條）。
    ｂ、保險人對於受害人因下列情事所致之體傷、殘廢或死亡，不負給付保險金之
        責任：一受害人或受益人與被保險人或加害人串通之行為所致者。
              二受害人或受益人之故意行為所致者。
              三受害人或受益人從事犯罪之行為所致者。（第二六條）。
    ｃ、被保險汽車發生汽車交通事故，加害人有下列情事之一者，保險人仍應依本
        法規定給付保險金，但得在給付金額範圍內，向加害人求償：
              一酒醉或吸食毒品、迷幻藥而駕車者。
              二從事犯罪行為或逃避合法拘捕者。
              三自殺或故意行為所致者。
              四違反道路交通管理處罰條例第二十一條之規定而（無照）駕車者。
              五未經被保險人允許而駕車者。（第二七條）。
  ２、原則上不論加害人（駕駛者）有無過失，保險公司都要賠償，除非受害人或受
      益人有故意違法行為，保險公司才可以拒絕賠償；否則保險公司都要理賠。但
      是保險公司理賠後，如果加害人（駕駛者）有無照駕駛情事，保險公司賠完以
      後，可以向該駕駛者求償。換言之無照駕駛者，參與汽車強制保險，所獲得之
      實益，是發生車禍意外後，保險公司先拿錢出來賠償，再向該無照駕駛人求償
      ，而不是直接拒絕賠償，就此部分已足以保障受害人之權益，也同時督促駕駛
      人不得無照駕車；如果被告沒有參與這項強制保險，原告根本不會先行墊付賠
      償金八十萬元而生本件訴訟，因而原告先行墊付，就是被告無照駕駛所獲致之
      保險利益。
三、原告主張之事實，已據其提出相關證據其請求應有理由。原告陳明願供擔保，請
    求宣告假執行，核無不合，爰酌定相當之擔保金額，予以准許。
四、據上論結，本件原告之訴為有理由，依民事訴訟法第七十八條、第三百九十條第
    二項判決如主文。
中      華      民      國    八十九    年      一      月    二十八    日
                                        臺灣花蓮地方法院民事庭
~B法      官  陳心弘
右正本証明與原本無異。
如對本判決不服，應於送達後廿日內，向本院提出上訴狀（應抄附繕本）。
~B法院書記官  陳萬山
中      華      民      國    八十九    年      二      月      三      日


司法院資訊處製作；財團法人民間司法改革基金會備份。
